臺灣高等法院刑事判決
109年度上易字第1070號
上  訴  人  臺灣新北地方檢察署檢察官
被      告  陳琳旺


            陳家彬


上列上訴人因被告等傷害案件，不服臺灣新北地方法院108年度
易字第1081號，中華民國109年3月24日第一審判決（起訴案號：
臺灣新北地方檢察署108年度偵字第12654號），提起上訴，本院
判決如下：
    主  文
原判決撤銷。
陳琳旺、陳家彬共同傷害人之身體，各處有期徒刑參月，如易科
罰金，均以新臺幣壹仟元折算壹日。
    事  實
一、緣陳琳旺之女友與林泳盛間因娃娃機臺投資產生債務糾紛，
    於民國108年2月24日20時26分許，陳琳旺透過友人陳家彬以
    維修水電為藉口，與林泳盛相約在新北市土城區永安街41巷
    附近見面，待林泳盛到達現場後，陳琳旺、陳家彬與其等友
    人蕭立崴、謝國樑一同向林泳盛索討前揭債務未果，竟基於
    傷害之犯意聯絡，共同徒手拉扯毆打林泳盛，致林泳盛受有
    左前臂挫傷、左肩挫傷、左肩擦傷、右小腿擦傷、前額、左
    臉頰挫傷、口腔黏膜撕裂傷等傷害。嗣林泳盛藉詞表示欲前
    往提款機提領現金清償前揭債務，而前往新北市○○區○○街00
    號之社區大樓警衛室報警，經警據報前往現場處理而查悉上
    情。
二、案經林泳盛訴由新北市政府警察局土城分局報告臺灣新北地
    方檢察署檢察官偵查起訴。　　
    理  由
壹、證據能力
一、被告以外之人於審判外之陳述，雖不符刑事訴訟法第159條
    之1 、159條之2 、159條之3 、159條之4等規定，而經當事
    人於審判程序同意作為證據，法院審酌該言詞陳述或書面陳
    述作成時之情況，認為適當者，亦得為證據。當事人、代理
    人或辯護人於法院調查證據時，知有第159條第1項不得為證
    據之情形，而未於言詞辯論終結前聲明異議者，視為有前項
    之同意，刑事訴訟法第159條之5定有明文。本案當事人就下
    述供述證據方法之證據能力，於言詞辯論終結前均未於言詞
    辯論終結前聲明異議，而經本院審酌各該證據方法之作成時
    ，並無其他不法之情狀，均適宜為本案之證據，依刑事訴訟
    法第159條之5之規定，有證據能力。
二、其餘資以認定本案犯罪事實之非供述證據，亦查無違反法定
    程序取得之情形，依刑事訴訟法第158條之4反面規定，應具
    證據能力。　　
貳、實體方面
一、訊據被告2人固均坦承於前揭時、地向告訴人追索債權之事
    實，惟均矢口否認有何傷害之犯行，被告陳琳旺辯稱：當天
    告訴人先說不認識伊女友，與伊女友視訊通話後才承認有這
    筆錢要去領錢，伊叫被告陳家彬帶告訴人去領錢，後來告訴
    人亂吼亂叫，走去警衛室叫警衛報警，伊等就說那就叫警察
    ，等警察來，伊沒打告訴人，伊不知道告訴人傷怎麼來的云
    云；被告陳家彬辯稱：告訴人說要領錢，伊跟告訴人說領錢
    在左邊，告訴人看向右邊，往警衛室那邊跑，伊拍告訴人肩
    說在那邊，告訴人就亂揮、亂吼亂叫，蕭立崴是伊朋友，有
    看到伊拉告訴人在說話，以為伊與告訴人認識，告訴人是自
    己跌倒在機車那邊云云。惟查：
　㈠被告陳琳旺因前揭債務糾紛，於108年2月24日20時26分許，透過被告陳家彬以維修水電為藉口，與告訴人相約在新北市土城區永安街41巷附近見面索債，告訴人稱欲去提款隨即前往新北市○○區○○街00號之社區警衛室打電話報警，且告訴人於同日前往亞東紀念醫院急診，經診斷受有左前臂挫傷、左肩挫傷、左肩擦傷、右小腿擦傷、前額、左臉頰挫傷、口腔黏膜撕裂傷等傷害，業據被告2人供承不諱，且經證人即告訴人、證人即警衛室警衛張峰松、證人即員警林勳、董信坊於偵查中證述明確（見108年度偵字第12654號偵查卷第12、13、20、21、113至116頁），並有受理刑事案件報案三聯單、亞東紀念醫院108年2月24日診斷證明書、告訴人傷勢照片、職務報告等件在卷可參（見前揭偵查卷第23、75至83、105、129頁），此部分事實，應堪認定。
　㈡被告2人確有與蕭立崴、謝國樑共同傷害告訴人一節，茲分述
    如下：
　⒈告訴人於偵查中證稱：當天有人打電話要伊去修水電，伊到
    場發現有施工，但沒工作人員，下樓時就被人圍毆，一開始
    是三個人，後來變四人，最後是五個人，對方有拿鐵棒打伊
    身體，被告陳琳旺跟蕭立崴有打伊頭，對方有的人打伊，有
    的人拉伊，伊趕快逃跑，就跑到永安街32號警衛室，因為那
    些人要強押伊上車，伊看到警衛室門沒關，跑到警衛室把門
    關起來，警衛問伊為何要把門鎖起來，伊褲子、嘴角都是血
    ，警衛還一直叫伊出去，打伊的人還在警衛室外面叫嚣，伊
    就報警等語（見前揭偵查卷第113頁）；於本院審理時證稱
    ：伊108年2月24日到亞東醫院急診，因為遭被告陳琳旺等人
    打受傷，由派出所陪同去驗傷，打伊的人有被告陳家彬，共
    5人。對方騙伊去永安路要施工。去了找不到人，下樓就看
    到被告陳琳旺說伊欠人錢，作勢強押要伊上車，伊抵抗就被
    打，有一人拿棍棒、插有鐵釘朝伊腳打下去，腳下方整個都
    是血，褲管都是血，被告陳琳旺打伊臉，一人抓住伊，伊告
    訴對方要領錢還債，就去警衛室打110報警等語(見本院卷第
    117至121頁)。告訴人於偵查中及本院審理時均明確證述於1
    08年2月24日在新北市土城區永安街41巷附近遭被告等人傷
    害之過程。
　⒉證人林勳於偵查中證稱：伊跟證人董信坊到現場，告訴人說
    被打，但沒說哪裡被打，聽到以後伊就跟證人董信坊控制現
    場，不讓被告4人離開，伊當天看到告訴人嘴角有血，有叫
    救護車把告訴人送醫等語（見前揭偵查卷第116頁）；證人
    董信坊於偵查中證稱：證人林勳講的是對的。伊當天有看到
    告訴人嘴角有血，告訴人說是外面那群人打的等語(見前揭
    偵查卷第116頁)。到場處理之員警即證人林勳、董信坊均證
    述告訴人於現場即表示遭人打傷，且亦有看到告訴人嘴角有
    流血，隨即將告訴人送醫之情事。
　⒊又員警到場處理後，告訴人旋於同日前往亞東紀念醫院急診
    ，經該院醫師診斷，受有左前臂挫傷、左肩挫傷、左肩擦傷
    、右小腿擦傷、前額、左臉頰挫傷、口腔黏膜撕裂傷等傷害
    ，並經傷口縫合處理，有前揭亞東紀念醫院108年2月24日診
    斷證明書、告訴人傷勢照片等件在卷可參（見前揭偵查卷第
    23、75至83頁）。告訴人上開傷勢亦與告訴人證述遭被告等
    人毆打可能造成之傷勢相符。
　⒋再者，證人即同案被告蕭立崴於警詢時證稱：伊剛到現場找
    被告陳家彬，走過去之後，告訴人與人拉扯，伊只認識被告
    陳家彬，所以不知道拉扯的人是誰，當時現場混亂，伊有被
    告訴人打到，告訴人有打到伊臉等語 （見前揭偵查卷第12
    至13頁）。而依證人蕭立崴前揭之證述，告訴人確有與人拉
    扯，且在混亂中蕭立崴亦遭告訴人打傷，則被告等人有與告
    訴人發生拉扯，倘非進一步傷害告訴人，何以告訴人會出手
    打傷證人蕭立崴。
　⒌佐以被告陳琳旺於警詢時供承：告訴人說要去領錢和解，結
    果告訴人是跑，於是伊和被告陳家彬和告訴人發生拉扯，現
    場5個人等語（見前揭偵查卷第8頁）；於偵查中供稱：伊當
    天找了被告陳家彬及謝國樑，當時被告陳家彬朋友蕭立崴也
    來，告訴人騙伊要去領錢，就跑了，伊跟被告陳家彬、蕭立
    崴就上前去追告訴人等語（見前揭偵查卷第93頁）；被告陳
    家彬於警詢時供承：告訴人說要領錢，結果趁機逃跑，被告
    陳琳旺、謝國樑、蕭立崴、伊就把告訴人拉住，現場有伊等
    5人在場。與告訴人發生拉扯的是伊跟被告陳琳旺等語（見
    前揭偵查卷第16頁）。被告2人均自承其等與謝國樑、蕭立
    崴4人有與告訴人發生拉扯之情事。　
　⒍綜合上開證據，顯見被告2人與蕭立崴、謝國樑一同向告訴人
    索討債務未果，竟與告訴人發生拉扯，進一步共同傷害告訴
    人，嗣告訴人表示欲前往提款機提領現金清償債務，趁機前
    往前揭警衛室求救、報警之情事。被告2人辯稱並未傷害告
    訴人云云，應係事後卸責之詞，不足採信。
  ㈢被告陳琳旺雖辯稱：不知道告訴人為何受傷云云或被告陳家
    彬辯稱：告訴人是自己跌倒云云。惟查：
　⒈被告陳家彬於警詢時供稱：告訴人趁機逃跑，伊跟被告陳琳
    旺、謝國樑、蕭立崴就把告訴人抓住，然後告訴人就到處 
    揮拳，就衝進守衛室，伊不知道告訴人有受傷等語（見前揭
    偵查卷第6至17頁）；於偵查中供稱：伊不知道告訴人為何
    受傷。當天沒人碰觸告訴人身體，告訴人說要去領錢，伊看
    告訴人走反方向叫住告訴人，結果告訴人就走到警衛室裡面
    等語（見前揭偵查卷第115頁）；於原審準備程序時供稱：
    告訴人往警衛室方面跑，伊拍告訴人肩膀，告訴人亂揮拳跌
    倒機車停車處等語（見原審卷第76頁）；於本院審理時供稱
    ：告訴人歇斯底里亂揮拳然後跌倒到機車旁邊等語(見本院
    卷第126頁)；又稱：告訴人歇斯底里亂揮拳要往警衛室跑，
    就撞到機車在機車那邊跌倒等語（見本院卷第126頁）。觀
    其前開歷次陳述，被告陳家彬就當日案發經過，包括是否知
    悉告訴人受傷、告訴人前往警衛室前是否有跌倒在機車處、
    告訴人是如何跌倒在機車處等節，所述前後不一，是其所陳
    已屬有疑。
　⒉再者，衡諸常情，如確係告訴人自行跌倒而受傷，被告陳琳
    旺、陳家彬等人何以於警詢、偵查時均未加以說明，反僅表
    示不知情，且觀諸告訴人上開傷勢，分布在左手、左肩、右
    小腿、前額、臉頰及口腔等多處，此亦與被告陳家彬供述告
    訴人自行跌倒之傷勢不相符。
　⒊又經本院當庭勘驗監視器錄影畫面，結果顯示：告訴人走進
    警衛室，有一男子手持電話敲警衛室玻璃，身揹背包之被告
    陳家彬及身穿背心白衣之被告陳琳旺走到警衛室附近，被告
    陳家彬後方男子持續跟隨陳家彬，陳家彬有敲警衛室大門，
    接著走到警衛室玻璃窗，再走回警衛室門口，再走到警衛室
    轉角處，陳家彬再走回警衛室門口，被告陳琳旺再次出現在
    警衛室轉角處，之後被告陳琳旺離開畫面，此有本院審判筆
    錄1份在卷可參(見本院卷第122頁)，參以證人張峰松於偵查
    中證稱：告訴人進來關門就一直打電話，伊覺得告訴人看起
    來很緊張一直打電話等語（見前揭偵查卷第114頁），則監
    視器畫面中雖未見告訴人有掙脫奔逃之情狀，然被告2人及
    蕭立崴、謝國樑確有緊跟告訴人，且在上開警衛室外徘徊之
    舉動，且告訴人於進入警衛室後情緒明顯緊張，不斷撥打電
    話。衡諸常情，倘非被告2人與蕭立崴、謝國樑向告訴人索
    討債務時傷害告訴人，何以在告訴人表示欲提領現金清償債
    務，反趁機前往前揭警衛室，並於慌忙中將警衛室反鎖，並
    匆忙報警。
　⒋基上，凡此種種均與常情有違，足證被告2人所辯，均係事後
    卸責之詞，不足採信。　
　㈣綜上所述，被告2人事證明確，其等犯行，均堪以認定，均應
    予依法論科。 　
二、新舊法比較
　　按行為後法律有變更者，適用行為時之法律，但行為後之法
    律有利於行為人者，適用最有利於行為人之法律，刑法第2
    條第1項定有明文。查本案被告2人行為後，刑法第277條第1
    項業於108年5月29日修正公布，而於同月31日生效施行，修
    正前刑法第277條第1項規定：「傷害人之身體或健康者，處
    3 年以下有期徒刑，拘役或1,000元以下罰金。」；修正後
    刑法第277條第1項則規定：「傷害人之身體或健康者，處5
    年以下有期徒刑、拘役或50萬元以下罰金。」，修正後刑法
    第277條第1項，將法定刑提高為「5年以下有期徒刑、拘役
    或50萬元以下罰金」，經比較新、舊法律，修正後刑法第27
    7條第1項並無較有利於被告之情形，依刑法第2條第1項前段
    規定，自應適用被告2人行為時即修正前刑法第277條第1項
    之規定。
三、論罪科刑
　㈠核被告2人所為，均係犯修正前刑法第277條第1項之傷害罪。
　㈡被告2人就前揭犯行與蕭立崴、謝國樑間，有犯意聯絡及行為
    之分擔，為共同正犯。至蕭立崴、謝國樑前雖經檢察官為不
    起訴處分在案，惟經本院調查證據審理結果，認蕭立崴、謝
    國樑在前揭犯罪事實中，既係一同向告訴人索討債務未果，
    進而共同傷害告訴人，應為共同正犯，檢察官對蕭立崴、謝
    國樑為不起訴處分尚不拘束本院對共同正犯之認定。 
　㈢查被告陳家彬前因公共危險案件，經臺灣新北地方法院以105
    年度交簡字第1609號判處有期徒刑5月確定，於106年3月3日
    執行完畢；又因施用毒品案件，經同法院以105年度簡字第7
    631號判處有期徒刑6月確定，上訴後，經同法院以106年度
    簡上字第334號駁回上訴確定；復因施用毒品案件，經同法
    院以106年度簡字第1748號判處有期徒刑6月，上訴後，經同
    法院以106年度簡上字第486號駁回上訴確定，上揭2案經同
    法院以106年度聲字第3866號裁定定應執行刑有期徒刑11月
    ，於107年8月9日執行完畢等情，有本院被告前案紀錄表1份
    在卷可稽，其受有期徒刑執行完畢後，5年內故意再犯本案
    有期徒刑以上之罪，核屬刑法第47條第1項之累犯，原應依
    刑法第47條第1項規定加重其刑，惟依司法院大法官釋字第7
    75號解釋意旨，不分情節，一律加重累犯之最低本刑，有違
    憲法罪刑相當原則，於法律修正前，為避免上述罪刑不相當
    之情形，法院就該個案應依上開解釋意旨裁量是否加重最低
    本刑。本院審酌本件構成累犯之前案係公共危險及施用毒品
    案件，與本件被告陳家彬之犯行並非同類案件，兩者之罪質
    不同，犯罪手段、動機顯屬有別，難認有特別惡性或刑罰反
    應力薄弱之情，故不加重其刑。　
四、本院撤銷改判之理由：
  ㈠原審不察，遽認無證據證明被告2人有何傷害犯行，而為無罪
    判決，尚有未當。檢察官上訴意旨執此指摘原判決不當，非
    無理由，自應由本院將原判決予以撤銷改判。
　㈡爰審酌被告2人不思理性溝通，為追討債務，竟與蕭立崴、謝國樑共同為上開傷害犯行，致告訴人受有左前臂挫傷、左肩挫傷、左肩擦傷、右小腿擦傷、前額、左臉頰挫傷、口腔黏膜撕裂傷等傷害，殊有不該，再考量被告2人犯後否認犯行之犯後態度，且未與告訴人達成和解，亦未適當賠償告訴人之損失，暨審酌其等犯罪動機、參與程度、犯罪情節，兼衡被告陳琳旺自述國中畢業、打零工、經濟狀況不佳、被告陳家彬自述高職畢業、現無業、經濟狀況不佳等一切情狀，分別量處如主文第2項所示之刑，並均諭知易科罰金之折算標準。
據上論斷，應依刑事訴訟法第369條第1項前段、第364條、第299
條第1項前段，刑法第2條第1項前段、第28條、第41條第1項前段
，修正前刑法第277條第1項，刑法施行法第1條之1第1項、第2項
前段，判決如主文。
本案經檢察官曾開源提起公訴，檢察官黃正綱提起上訴，檢察官
孟玉梅到庭執行職務。
中　　華　　民　　國　　109 　年　　9 　　月　　9 　　日
                  刑事第二十一庭審判長法　官  許宗和
                                      法　官  黃惠敏
                                      法　官  章曉文
以上正本證明與原本無異。
如不服本判決，應於收受送達後20日內向本院提出上訴書狀，其
未敘述上訴之理由者並得於提起上訴後20日內向本院補提理由書
（均須按他造當事人之人數附繕本）「切勿逕送上級法院」。
                                      書記官 陳媖如
中　　華　　民　　國　　109 　年　　9 　　月　　10　　日
附錄本案論罪科刑法條
修正前中華民國刑法第277條
傷害人之身體或健康者，處3年以下有期徒刑，拘役或1千元以下
罰金。
犯前項之罪，因而致人於死者，處無期徒刑或7年以上有期徒刑
；致重傷者，處3年以上、10年以下有期徒刑。